臺灣高等法院臺南分院刑事判決　　　　　　九十三年度上訴字第九九號　　　Ｇ
　　　上　訴　人
　　　即　被　告　丙　○　○
　　　選任辯護人　王　世　宗
右上訴人因違反著作權法案件，不服臺灣臺南地方法院九十二年度訴字第一二八二號
中華民國九十二年十二月三十一日第一審判決（起訴案號：臺灣臺南地方法院檢察署
九十一年度偵字第一二０二九號；併辦字號：九十二年度偵字第一三四一一號），提
起上訴，本院判決如左：
       主      文
原判決撤銷。
丙○○共同意圖營利而以移轉所有權之方法散布著作重製物為光碟，而侵害他人之著
作財產權為常業，處有期徒刑壹年貳月。
扣案之如附表一、二所示及「飄忽男女」影音光碟共肆仟肆佰拾貳片均沒收。
      事      實
一、丙○○係臺南市○○路○段十八號映像館影視專賣店負責人，其明知綽號「小陳
    」之不詳年籍成年男子於九十二年八月二日及同年九月初，持向其兜售如附表一
    、二所示影音光碟共四千三百九十四片及「飄忽男女」電影光碟九套共十八片，
    均係未經著作權人授權，擅自重製音樂及視聽著作之光碟，竟與綽號「小陳」男
    子共同基於意圖營利之犯意，以附表所示光碟每片或每套新臺幣（下同）一百五
    十元至二百元購入，再以四百元至四百五十元價格售出；而「飄忽男女」電影光
    碟以每套一百五十元至一百六十元購入，再以二百元價格售出，而以移轉所有權
    之方法散布前揭重製光碟予不特定顧客，並以之為常業。嗣經警分別於同年九月
    二十九日及十一月三日分別於上址查獲，並扣得附表一、二所示影音光碟共四千
    三百九十四片及「飄忽男女」電影光碟九套共十八片，共計四千四百十二片。
二、案經內政部警政署保安警察第二總隊第四大隊第二中隊報請臺灣臺南地方法院檢
    察署偵查起訴及移送併辦。
      理      由
一、右揭事實，業據被告於偵查、原審及本院審理時供認不諱，核與告訴代理人蔡培
    皆、甲○○、乙○○指訴情節相符，並有扣案如事實欄所載影音光碟及電影光碟
    可資佐證，及扣押物照片十紙附卷可稽，
二、被告雖提出在職證明書一份辯稱：伊自九十二年八月一日起受聘臺南縣臺灣身心
    障礙勵進會擔任籌備期間活動組組長，非以販專光碟為常業一節，惟刑法上之常
    業犯係指職業性之犯罪，即是以犯罪為其職業，並賴以為生。歷來判例、解釋即
    係本此旨趣加以闡釋。以犯罪為職業之常業犯縱令同時兼操其他職業，仍無礙其
    為常業犯罪（最高法院八十二年度刑事庭會議決議參照）。本件被告於警訊供稱
    ：係臺南市○○路○段十八號映像館影視專賣店負責人（詳警卷），且被告於九
    十二年八月二日及同年九月初，即販入未經著作權人授權，擅自重製音樂及視聽
    著作之光碟，在其專賣店販售至同年九月二十九日為警查獲，仍繼續販售至同年
    十一月三日又為警再度查獲，並扣得影音光碟共四千三百九十四片及「飄忽男女
    」電影光碟九套共十八片，顯係以販賣盜版光碟片為業，恃以維生，被告所為，
    自難辭常業犯罪責，不因其另有兼職而有異。本案被告自白核與事實相符，事證
    明確，其犯行應足認定。
三、按檢察官就犯罪事實一部起訴者，其效力及於全部，刑事訴訟法第二百六十七條
    定有明文。本案臺灣臺南地方法院檢察署檢察官移送併辦（九十二年度偵字第一
    三四一一號）事實，核與前揭起訴並經論罪科刑部分事實，係常業犯事實之一部
    分，係實質上一罪關係，自應依法併予審理。
四、核被告所為，係犯著作權法第九十四條第一項以犯第九十一條之一第三項意圖營
    利而以移轉所有權之方法散布著作重製物為光碟而侵害他人之著作財產權為常業
    罪。而被告明知為侵害著作權之物意圖散布而陳列之行為，為販賣行為所吸收，
    自無庸另行論罪。又被告以一販賣非法重製之盜版音樂光碟之行為，同時侵害數
    告訴人之著作財產權，為想像競合犯，應依刑法第五十五條之規定，從一重處斷
    。被告與綽號「小陳」不詳年籍之成年男子就前揭犯行，有犯意之聯絡及行為分
    擔，均為共同正犯。
五、原審以被告丙○○罪證明確，因予論罪科刑，固非無見，惟(一)原判決認定被告係
    常業犯，卻未於判決理由敘明認定依據，容有未洽。(二)按著作權法於九十二年七
    月九日修正後已將第九十四條列第一項、第二項，原判決論罪法條仍引用第九十
    四條，漏未引用該條第一項，亦有未洽。(三)而被告明知為侵害著作權之物意圖散
    布而陳列之行為，為販賣行為所吸收，原判決疏未論述，亦有未合。(四)被告以一
    販賣非法重製之盜版音樂光碟之行為，同時侵害數告訴人之著作財產權，係想像
    競合犯，應依刑法第五十五條之規定，從一重處斷，原判決未予敘明，仍有未合
    。(五)被告為殘障之人，願自立謀生，值得鼓勵，原判決就此量刑審酌事項，未予
    審酌，仍有不當。上訴意旨，空言否認為常業犯，雖無理由，然原判決既有可議
    ，自屬無可維持，應由本院將原判決撤銷改判，以期適法。爰審酌被告係中度肢
    障之人，有其身心障礙手冊在卷可稽，以及犯罪動機、目的、手段，及公然販售
    盜版光碟，損害他人智慧財產權之危害非輕微，及犯後坦承犯行，態度良好等一
    切情狀，量處如主文第二項所示之刑，以示懲儆。扣案如附表一所示影音光碟八
    十三片、「飄忽男女」電影光碟十八片及附表二所示電影光碟四千三百十一片，
    均係被告犯著作權法第九十四條第一項，供其犯罪所用之物，應依著作權法第九
    十八條規定宣告沒收。又被告曾有竊盜及妨害風化前科，雖均判處罰金、拘役，
    或有其為殘障人士之考量，不忍見其入監服刑之不便，但寬容未能促其改過自新
    ，更進而染上吸毒惡習，有臺灣高等法院被告全國前案紀錄表在卷足憑，本院認
    如不科處徒刑，不足以導正其行為，故不予緩刑考量，併此敘明。
據上論斷，應依刑事訴訟法第三百六十九條第一項前段、第三百六十四條、第二百九
十九條第一項前段，著作權法第九十四條第一項、九十八條，刑法第十一條前段、第
二十八條、第五十五條，判決如主文。
本案經檢察官蘇南桓到庭執行職務。
中    華    民    國      九十三      年      三      月      三十      日
                                  臺灣高等法院臺南分院刑事第一庭
                                      審判長法官  黃    崑    宗
                                            法官  蔡    長    林
                                            法官  李    文    福
右正本證明與原本無異。
如不服本判決，應於判決送達後十日內向本院提出上訴狀，其未敘述理由者並應於提
出上訴狀後十日內向本院補提理由書（應附繕本)。
                                      法院書記官  李    良    倩
中    華    民    國      九十三      年      三      月      三十      日
附錄：本判決論罪科
著作權法第九十四條：
以犯第九十一條第一項、第二項、第九十一條之一、第九十二條或第九十三條之罪為
常業者，處一年以上七年以下有期徒刑，得併科新臺幣三十萬元以上三百萬元以下罰
金。
以犯第九十一條第三項之罪為常業者，處一年以上七年以下有期徒刑，得併科新臺幣
八十萬元以上八百萬元以下罰金。
著作權法第九十八條：
犯第九十一條至第九十六條之一之罪，供犯罪所用或因犯罪所得之物，得沒收之。但
犯第九十一條第三項及第九十一條之一第三項之罪者，其得沒收之物，不以屬於犯人
者為限。
